臺灣高等法院高雄分院刑事判決　　　　 96年度交上易字第1號
上　訴　人　臺灣屏東地方法院檢察署檢察官
上　訴　人
即　被　告　甲○○
上列上訴人因被告過失傷害案件，不服臺灣屏東地方法院95年度
交易字第45號中華民國95年10月31日第一審判決（起訴案號：臺
灣高雄地方法院檢察署94年度偵字第4563號），提起上訴，本院
判決如下：
     主  文
上訴駁回。
     事  實
一、甲○○於民國94年7 月7 日晚間，駕駛車牌號碼PED-452 號
    重型機車，前往屏東縣屏東市○○路137 號麵店用餐時，原
    應注意在設有禁止臨時停車標線處所不得停車及臨時停車，
    且汽車於顯有妨害他車通行之處所不得停車，而依當時路況
    ，又無不能注意之情形，竟疏未注意，貿然將該機車以車尾
    朝向道路中央之方式停放於設有表示禁止停車及臨時停車之
    紅實線標線的屏東市○○路135 號前方，佔用該路段由西往
    東方向慢車道後（車道寬3.4 公尺，系爭機車車尾距快慢車
    道分隔線僅約0.5 公尺），進入上開麵店用餐，致該車道所
    餘可供車輛通行之寬度僅約0.5 公尺，明顯影響該慢車道車
    輛之通行。嗣於同日20時20分許，乙○○（74年12月7 日生
    ）騎乘車號XXH-685 號重型機車沿該路段慢車道由西向東方
    向行駛，行經前開處所前時，因一手駕駛機車、一手拿取食
    物食用，亦疏未注意前方有該機車違規停車，迨駛近發覺時
    已閃避不及，其所乘機車右後方塑膠蓋因而擦撞到上開機車
    後方車尾之載貨鐵架，致乙○○所騎機車重心不穩往左側傾
    斜，繼而擦撞由何宇傑駕駛、沿同向外側快車道自後駛至之
    車號XN-490號營業大貨車右前車門，致乙○○人車倒地，受
    有胸痛、腦震盪、右膝撕裂傷、右臂多處擦傷等傷害。甲○
    ○於事故發生後，自行向前來處理事故之警員方俊雄，表明
    為肇事人，自首接受裁判。
二、案經乙○○之父丙○○訴請臺灣屏東地方法院檢察署檢察官
    偵查起訴。
    理  由
一、按被告以外之人於審判外之言詞或書面陳述，除法律有規定
    者外，不得作為證據，刑事訴訟法第159 條第1 項固定有明
    文。惟被告以外之人於審判外之陳述，雖不符同法第159 條
    1 至之4 之規定，而經當事人於審判程序同意作為證據，法
    院審酌該言詞陳述或書面陳述作成時之情況，認為適當者，
    亦得為證據。又當事人、代理人或辯護人於法院調查證據時
    ，知有第159 條第1 項不得為證據之情形，而未於言詞辯論
    終結前聲明異議者，視為有前項之同意，同法第159 條之5
    亦定有明文。查本案證人乙○○、何宇傑於警詢時之證述，
    為審判外之陳述而屬傳聞證據，公訴人、被告於本院準備程
    序及審判程序中對於上開證人之證述暨其他相關具傳聞性質
    之證據資料之證據能力，均表示沒有爭執，且迄於言詞辯論
    終結前亦未聲明異議。本院審酌渠等上開陳述作成時之情況
    ，並無違法取證或其他瑕疵，認為以之作為證據為適當，上
    開證人警詢之陳述自得做為證據。
二、訊據被告甲○○固坦承於前揭時段，將車牌號碼PED-452 號
    機車停放於前開屏東市○○路之慢車道上、車尾距快慢車道
    分隔線約0.5 公尺處，而進入民生路137 號麵店用餐，等情
    ，惟矢口否認本件過失傷害犯行，辯稱：伊機車停放位置係
    在紅線與黃線相接處，有可能係何宇傑所駕大貨車撞及伊機
    車後，再追撞乙○○之機車云云。惟查：
（一）被害人乙○○於車禍發生當日21時30分，在屏東市人愛醫
      院製作談話筆錄時即明白證稱：案發當時，伊所騎機車右
      後膠蓋擦撞停在該處慢車道上之PED-452 號機車的右後車
      身後，就偏向左側，再擦撞到正行駛於伊左側之貨車的右
      前車門等語（見交查卷第7 頁）。乙○○於原審審理中亦
      證稱：伊當時係先擦撞到停在路邊的機車，就是事故現場
      照片上之車號PED-452 號機車，伊所騎機車後面座墊把手
      ，擦撞該機車載貨之鐵架，該機車係整排機車中的停放位
      置最靠近外面的，伊擦撞後倒向另外一邊（左側），貨車
      開在伊機車左邊的車道，從後面撞到我，也是擦撞，伊若
      沒有擦撞到被告停放於該處之機車，就不會被貨車撞到等
      語明確（見原審卷第54、55頁）。乙○○雖曾於偵查中陳
      稱：伊不記得係先撞到被告之機車，抑先撞到大貨車等語
      （見偵查卷第5 、6 頁），惟此部分乙○○於偵查中之陳
      述並非以證人身分具結所為之證言，自不得作為證據，且
      上開乙○○於車禍後約兩小時所為之警詢陳述，記憶應甚
      明晰，且與審理中具結證述之情節相符，自屬可信。又證
      人即案發時乘坐於前開大貨車副駕駛座之江志鵬於原審審
      理時亦證稱：被害人邊騎機車邊吃東西，因擦撞路邊停放
      的機車後，朝伊所乘之大貨車偏過來，而撞到副駕駛座的
      車門等語，證人何宇傑於警詢及原審證稱：事故發生時伊
      行駛在外側快車道，接近白色虛線（按即快車道車道線）
      ，貨車右側與被害人機車發生擦撞等語（見交查卷第8 頁
      、原審卷第36頁背面、第37頁）與乙○○警詢及原審審理
      中上開所述情節亦大致相符，此外復有道路交通事故現場
      圖、調查報告表（一）（二）、事故發生當日之現場及車
      損照片22幀、事故現場之日間照片7 幀、人愛醫院診斷證
      明書1 紙在卷可佐（見交查卷第4 至6 、19至30頁、偵查
      卷第40至42頁）。被害人乙○○所騎機車係先擦撞被告機
      車右後車身後，車身左偏始再與貨車擦撞之事實，堪可認
      定。關於被害人乙○○所騎機車右後方之何部分與被告機
      車後方鐵架擦撞一節，乙○○於警詢稱係伊機車之右後膠
      蓋；於原審審理中證稱係伊機車後面座墊把手，所述固稍
      有差異，然其於94年8 月23日檢察事務官勘驗時已針對其
      機車相片，明確指出伊機車右後方塑膠蓋擦撞被告之機車
      鐵架處（見交查卷第30頁），自應以此指述為可信。
（二）關於被告停放上開機車之位置，業據證人即麵店老闆劉文
      成於原審審理時結證稱：伊所開的麵店是在民生路137 號
      ，當時是晚餐時間，很多客人，客人會把機車停放在麵店
      門口，是在快車道旁，應該算是機車道，就如警卷（即交
      查卷）第20頁之照片所示，麵店前方有畫紅線及黃線，甲
      ○○停的機車是在麵店面向道路的右前方，大約是在民生
      路135 號處等語甚詳（見原審卷第30頁背面至32頁），而
      民生路135 號前路側繪有紅色實線為紅線區，業經檢察事
      務官會同警員於95年4 月7 日9 時10分至該現場勘驗明確
      ，並製有勘驗筆錄1 份及相片5 張可證（見偵查卷第39至
      42頁），足見被告於事故發生時確係將其機車停放於設有
      表示禁止停車及臨時停車之紅實線標線之屏東市○○路
      135 號前方無訛。又證人即首先到現場處理之警員王永豐
      於原審審理時亦證稱：當時被告之機車停放在靠近如交查
      卷第20頁所示之白色實線（按指快慢車道分道線），該機
      車係停放在車道最突出的地方等語（見原審卷第32頁背面
      、第33頁），證人即交通隊警員方俊雄亦結證稱：現場地
      上落土是在機車道上，與方向燈碎片是在同一位置，被告
      機車車後方有很厚的灰塵、左側方向燈破損，地上的落土
      及方向燈碎片均是該機車的，該機車剛好停放在快慢車道
      分隔線，屬於機車正常行駛車道，會影響他人通行等語甚
      詳（見原審卷第34至35頁）；且依卷附道路交通事故現場
      圖及現場照片所示（交查卷第4 、21頁、），民生路上慢
      車道寬為3.4 公尺，而該落土位置距快慢車道分隔線約僅
      0.5 公尺，即被告停放之機車佔用慢車道後，該車道可供
      車輛通行之寬度僅餘約0.5 公尺，其影響其他車輛之通行
      已屬明確。
（三）被告雖辯稱：可能係何宇傑所駕大貨車撞及伊機車後，再
      追撞被害人之機車，因為伊機車後方鐵架很硬，要很大的
      力量撞擊，才能造成伊機車後方鐵架凹陷，伊認為是貨車
      撞到云云。惟被告自承其機車停放位置與旁邊的機車差不
      多等語（見本院卷第35頁背面），證人劉文成亦證稱：事
      故發生時有很多客人把機車停在麵攤門口，系爭機車也停
      在該處，在麵攤右前方等語（見本院卷第31頁），則被告
      機車停放處兩側仍停有其它機車應可認定。衡情何宇傑所
      駕之大貨車若果有撞擊被告停放該處之機車，則以大貨車
      動力甚大，自無可能不損及被告機車兩側之機車，而僅被
      告之機車倒地；另自卷附被告機車之照片觀之（見交查卷
      第24至27頁），該機車車後之載貨鐵架寬度顯較鐵架下方
      之機車車身為窄，若何宇傑所駕駛之大貨車曾撞擊該載貨
      鐵架，該鐵架下方之機車車身勢必同遭撞擊，惟該機車之
      機車後方車身除左側方向燈因機車倒地而破損外，別無其
      他毀損痕跡，而證人方俊雄亦證稱：伊無法判斷鐵架凹陷
      處痕跡之新舊，是被告有指認該處等語（見原審卷第35頁
      ）。綜此，被告機車後方鐵架凹陷應與本件車禍無關，並
      非本件大貨車或乙○○所騎機車撞擊所造成。惟此並不影
      響前揭關於乙○○所騎機車右後車身擦撞被告機車鐵架之
      事實認定，蓋乙○○所騎機車右後方塑膠蓋表面光滑，其
      擦撞被告機車後方之鐵架，而未留下明顯可見之痕跡，與
      生活經驗法則並無違背。綜上，足認被告所辯均係其個人
      憑空臆測之詞，尚與事實不符，並無足採。
（四）按汽車停車時，禁止臨時停車處所不得停車，且顯有妨害
      他車通行之處所，不得停車；設有禁止臨時停車標線處所
      不得臨時停車；又標線紅實線設於路側，用以禁止臨時停
      車，道路交通安全規則第112 條第1 項第1 款、第9 款、
      第111 條第1 項第3 款、道路交通標誌標線號誌設置規則
      第149 條一（五）分別定有明文，被告駕車自應注意遵守
      上述道路交通安全規則，而參以卷附道路交通事故調查報
      告表（一）之記載，當時亦無不得注意之情事，被告竟怠
      於注意，違反上開規定，將其機車停放於本件禁止臨時停
      車之處所，且明顯影響車輛之通行，致被害人駕駛機車，
      途經該處，未能及時發現該機車違規停放於該處，而自後
      擦撞，致偏向外側快車道而再與何宇傑駕駛之上開大貨車
      擦撞，造成被害人乙○○受傷，被告自應負過失責任。
（五）被害人乙○○騎乘機車行經肇事路段時，僅一手握手把，
      另一手則取放在儀表板下置物箱之薯食用等事實，業經乙
      ○○於檢察官偵訊時證稱在卷（見偵查卷第13頁），其疏
      未注意車前狀況，就本件車禍之發生，亦與有疏失，固堪
      認定。然此仍無解於被告應負之過失責任。再被告之過失
      行為與被害人乙○○之傷害結果間，具有相當因果關係。
      本件事證明確，被告犯行堪以認定。
三、核被告甲○○所為，係犯刑法第284 條第1 項前段之過失傷
    害罪。被告肇事後，在有偵查犯罪職務之公務員發覺前，自
    行向到場處理之警員表明為肇事人，而接受裁判，有屏東縣
    警察局道路交通事故肇事人自首情形紀錄表1 紙附卷可稽，
    核與自首要件相符，被告自認其未自首，尚有誤會，應依修
    正前刑法第62條前段規定減輕其刑。被告行為時之刑法第62
    條規定：「對於未發覺之罪自首而受裁判者，減輕其刑。但
    有特別規定者，依其規定。」惟修正後之刑法第62條則規定
    ：「對於未發覺之罪自首而受裁判者，得減輕其刑。但有特
    別規定者，依其規定。」即被告如符合自首要件，依舊法之
    規定，必減輕其刑，然依新法規定，則為得減輕其刑，法院
    仍得裁量是否減輕其刑，經比較新舊法結果，修正後之刑法
    第62條並無較有利於被告之情形，依刑法第2 條第1 項之規
    定，應適用行為時即修正前之刑法第62條前段減輕其刑，併
    此敘明。原審認被告犯罪事實明確，因而引用刑法第284 條
    第1 項、第2 條第1 項前段、（修正前）第62條前段等規定
    ，並審酌被告未考量他人行車安全，為一己之便任意將機車
    違規停放於慢車道，致被害人受有傷害，且尚未與被害人達
    成民事和解、賠償損害，且被害人所受傷勢尚非嚴重，被害
    人就本件事故之發生亦與有過失，並衡量被告過失之程度及
    犯後就其犯行不知反省，未見悔意之態度等一切情狀，量處
    被告有期徒刑3 月，並諭知易科罰金之折算標準。且說明檢
    察官雖具體求處有期徒刑5 月，然斟酌上開說明之量刑理由
    ，認檢察官求刑稍嫌過重，認事用法均無違誤，量刑亦稱妥
    適。且被害人騎機車，僅以一手駕駛機車，另一手拿取食物
    食用，疏未注意前方有該機車違規停車，始生本件車禍，其
    與有過失之程度非輕，原審量處被告有期徒刑3 月並無量刑
    過輕之情形。又被告行為後，刑法施行法增訂第1 條之1，
    並規定：「中華民國94年1 月7 日刑法修正施行後，刑法分
    則編所定罰金之貨幣單位為新臺幣。94年1 月7 日刑法修正
    時，刑法分則編未修正之條文定有罰金者，自94年1 月7日
    刑法修正施行後，就其所定數額提高為30倍。但72年6 月26
    日至94年1 月7 日新增或修正之條文，就其所定數額提高為
    3 倍。」惟經比較增訂之刑法施行法第1 條之1 與被告行為
    時之罰金罰鍰提高標準條例第1 條前段、現行法規所定貨幣
    單位折算新台幣條例第2 條，二者規定適用之結果並無不同
    ，尚非法律變更，無庸依刑法第2 條第1 項為新舊法比較，
    應逕適用現行刑法施行法第1 條之1 ；至被告行為後刑法第
    33條第5 款固於95年7 月1 日修正公佈施行，而將原「罰金
    ：一元以上」之罰金最低額規定修正為「罰金：新台幣一千
    元以上，以百元計算之。」惟本件並未對被告諭知罰金刑，
    而無適用此罰金最低金額之規定，自無須依刑法第2 條第1
    項為修正前後新舊法之比較，均併此敘明。原判決仍引用罰
    金罰鍰提高標準條例第1 條前段、（刪除前）第2 條及現行
    法規所定貨幣單位折算新台幣條例第2 條等規定，雖稍有未
    洽，然與判決結果並無影響，自無庸據以撤銷原判決。檢察
    官上訴意旨指摘原審量刑過輕；被告上訴否認本件犯行，均
    無理由，均應駁回上訴。
據上論斷，依刑事訴訟法第368 條，判決如主文。
本案經檢察官郭振昌到庭執行職務。
中　　華　　民　　國　　96　　年　　3 　　月　　15　　日
                  刑事第八庭    審判長法  官  李炫德
                                      法  官  陳志銘
                                      法  官  蔡國卿
以上正本證明與原本無異。
不得上訴。
中　　華　　民　　國　　96　　年　　3 　　月　　15　　日
　　　　　　　　　　　　　　　　　　　書記官  顏惠華
